臺灣臺中地方法院民事判決　93年度訴字第2418號
原　　　告　乙○○
　　　　　　　　　　　　二
訴訟代理人　劉佳田律師
　　　　　　　　　　　　二
被　　　告　丙○○
　　　　　　　　　　　　之三
訴訟代理人　楊銷樺律師
當事人間損害賠償事件，本院於94年7月8日言詞辯論終結，判決
如下：
    主    文
原告之訴及假執行之聲請均駁回。
訴訟費用由原告負擔。
    事實及理由
甲、程序方面：
    按訴狀送達後，原告不得將原訴變更或追加。但請求之基礎
    事實同一、不甚礙被告之防禦及訴訟之終結者，不在此限。
    民事訴訟法第二百五十五條第一項第二款、第七款分別定有
    明文。又按原告於判決確定前，得撤回訴之全部或一部，民
    事訴訟法第二百六十二條第一項定有明文。本件原告提起本
    訴原聲明請求：「被告應給付原告新台幣（下同）五十二萬
    元。」嗣於民國（下同）九十三年十二月七日言詞辯論期日
    當庭更正聲明第一項為被告丙○○應給付原告五十二萬元、
    第二項被告聯友強不動產經紀有限公司應給付原告二萬七千
    元。復於九十四年一月二十一日提出民事撤回起訴狀，對於
    被告聯友強不動產經紀有限公司聲明撤回其訴，並於民事準
    備狀追加聲明第一項為被告應給付原告五十二萬元及自九十
    三年九月六日起至清償日止，按年息百分之五計算之利息、
    第二項為原告願供擔保請准宣告假執行。可認係基於同一基
    礎事實為訴之變更及撤回，應予准許。
乙、實體方面：
壹、原告起訴主張：原告於九十三年八月二十八日與被告訂立不
    動產買賣契約書，購買坐落台中市○區○○○段一○六之八
    四地號、一○八之一九地號土地及其上建物門牌號碼台中市
    ○區○○街六十一號四樓之一、之六、之七、之八合公寓一
    戶，並含室內外定著物、門窗、廚廁、衛浴設備、公共設施
    等，總價金二百七十二萬元，原告已交付簽約款二十七萬元
    、用印款二十五萬元，合計五十二萬元予被告。原告於九十
    三年九月三日向住戶詢問關於繳納管理費一事時，始知公共
    設施唯一一座電梯係偷工減料之貨梯機具，且無安全認證，
    於九十三年五月三十一日曾發生墜梯和住戶受困電梯內事件
    ，系爭大樓現在並無設立管理委員會，故無收支帳，且無電
    梯保養商，造成必須呼叫一一九始得救人之危安事件。系爭
    大樓更於九二一地震後，列為需注意建築物，又系爭大樓六
    樓頂樓為他人私自加蓋之違建物，更加危害系爭大樓整棟結
    構支承安全，導致一樓主支柱與樑有裂縫，被告所交付之物
    ，顯有瑕疵，皆經其他住戶所確認之事實，原住戶現多搬出
    不遷回之現況，原告於九十三年九月六日以存證信函通知被
    告解除房地買賣契約之意思表示，被告均置之不理，卻反以
    存證信函對原告主張違約而沒收已支付之價金，原告自得對
    被告主張民法第三百五十九條瑕疵擔保請求權，請求解除契
    約返還價金，是原告爰依買賣法律關係提起本訴等語。並聲
    明：１被告應給付原告五十二萬元及自九十三年九月六日起
    至清償日止，按年息百分之五計算之利息。２原告願供擔保
    請准宣告假執行。
貳、被告則以：系爭大樓之電梯設備，住戶長期以來均持續使用
    中，原告於簽立不動產買賣契約書前，數次前往看屋亦係搭
    乘該電梯設備上下樓，明知該電梯之現狀，被告依系爭契約
    第九條第二款、第九款約定之現狀為交付，即屬依債之本旨
    履約。再者，電梯設備均委請訴外人怡利機電工業有限公司
    進行定期保養，維持正常運作，並於九十三年十二月十四日
    取得昇降設備使用許可證，有效期限至九十四年十二月三十
    一日止，有中華民國電梯協會九十四年四月十四日九四中升
    總字第四○○一○四號函復之鑑定報告書可證。另依建築法
    相關法令規定，並無規定系爭大樓不得設置載貨電梯。至於
    九十三年五月三十一日台中市消防局在系爭大樓執行電梯受
    困勤務，純屬偶發事件，並無法證明系爭電梯設備係偷工減
    料之貨梯機具，更不得據以主張解除契約。系爭大樓設置公
    寓大廈管理委員會顯非民法物之瑕疵擔保所規範之範圍。系
    爭大樓原五層樓之建築物於七十八年八月三十日建築完成，
    為原告所明知，其間經歷九二一地震雖曾被評估為需注意建
    築物，然於八十九年九月三十日起經台中市政府撤銷列管，
    自九二一地震發生時起，迄兩造成立買賣契約時，已非屬台
    中市政府列管之需注意建築物或危樓，縱曾一度被列管，仍
    不得認屬足以滅失或減少系爭房地之價值與通常效用之瑕疵
    ，且其間更歷經多次級數不等地震，除樑的部分、隔間牆部
    分有輕微損害外，均未發生其他損害，足證系爭大樓並無影
    響安全之重大瑕疵，又原告迄未證明系爭大樓有何足以滅失
    或減少價值與通常效用之瑕疵，原告提起本訴，顯無理由。
    系爭大樓第六樓部分之建築物，為兩造簽立不動產買賣契約
    前早已存在，被告並未保證系爭六樓並無建築物，依民法第
    三百五十五條規定，被告就此部分不負瑕疵擔保責任。原告
    主張依民法第三百五十九條規定，以存證信函通知被告解除
    契約返還價金，惟系爭大樓並無足以滅失或減少系爭大樓價
    值或通常效用之重大瑕疵，又縱有些許瑕疵亦為原告所明知
    ，原告主張解除契約顯無理由等語資為抗辯。並聲明：１駁
    回原告之訴及假執行之聲請。２如受不利判決，願供擔保請
    准宣告免為假執行。
參、得心證之理由：
一、原告主張之事實，固據其提出照片七幀、免用統一發票收據
    影本三紙、昇降設備使用許可證、中華民國電梯協會九十三
    年三月一日九三中升安字第○○五四○五號函、臺中市消防
    局九十三年十月十四日消指字第○九三○○一○四六○號書
    函、大同奧的斯電梯客戶叫修處理報告、驗收證明單、計劃
    性保養簽單、臺中市政府九十三年十一月二日府都管字第○
    九三○一七八八七五號函、建物登記謄本、不動產買賣契約
    書、保養記錄、統一發票使用辦法等影本各一份為證，並聲
    請訊問證人甲○○。然為被告所否認，並以前揭情詞置辯，
    復據其提出免用統一發票收據影本五紙、台中市稅捐稽徵處
    九十三年度契稅繳款書影本四紙、照片一幀、不動產買賣契
    約書、名片、台中東興路郵局九十三年九月十七日第二九四
    八號存證信函、掛號回執、昇降設備使用許可證、保養記錄
    、昇降機檢點計劃預定表、鴻福大樓三、四層平面圖、臺中
    市政府工務局（七八）中工建使字第二二三○號使用執照等
    影本各一份附卷為憑。是本件兩造爭執之事項厥為：一、系
    爭買賣標的物是否存有原告主張物之瑕疵？被告應否就原告
    主張之瑕疵負物之瑕疵擔保責任？二、原告依民法第三百五
    十九條規定，主張解除契約，返還價金是否有理由？
二、按當事人主張有利於己之事實者，就其事實有舉證之責任，
    民事訴訟法第二百七十七條前段定有明文。本件原告雖主張
    ：系爭房屋所在之台中市○區○○街六一號鴻福大樓唯一一
    座電梯係偷工減料之貨梯機具，且無安全認證，於九十三年
    五月三十一日曾發生墜梯及住戶受困電梯內事件，系爭大樓
    現在並無設立管理委員會，故無收支帳，且無電梯保養商，
    造成必須呼叫一一九始得救人之危安事件，系爭買賣標的物
    存有物之瑕疵，被告應就此瑕疵負物之瑕疵擔保責任云云，
    然為被告所否認，並抗辯稱：系爭房屋所在公寓大廈之電梯
    設備，住戶長期以來均持續使用中，原告於簽立不動產買賣
    契約書前數次前往看屋亦係搭乘該電梯設備上下樓，明知該
    電梯之現狀，且依兩造所簽訂不動產買賣契約第九條第二、
    九款約定，被告僅須以簽約時之標的物房屋現狀交付原告，
    即屬依債之本旨履約等語。經查本院依原告之聲請函囑中華
    民國電梯協會派鑑定人員蔡慧明會同本院及兩造於九十四年
    三月三十日至系爭房屋現場履勘鑑定，確定系爭房屋所在之
    前揭鴻福大樓僅裝設一部電梯，屬六人客梯，且據到場之該
    電梯保養人員甲○○當場陳稱：該電梯均有定時保養，正常
    運作等語明確，並提出維修記錄表影本供本院參酌，此有本
    院勘驗筆錄、保養記錄附卷可參，復有被告所提出電梯保養
    人員甲○○於不同年度之保養記錄及昇降機檢點計劃預定表
    存卷可稽，堪信屬實。再者，中華民國電梯協會亦派檢查股
    長蔡慧明於九十四年三月三十日至現場鑑定，依其鑑定結果
    認為前揭鴻福大樓之電梯已於九十三年十二月十四日向該會
    申請年度安全檢查，檢查依內政部訂頒「建築物昇降機安全
    檢查表」結果符合規定，使用許可證號碼000-000000，有效
    期限至九十四年十二月三十一日止；該電梯符合六人份載重
    450公斤之規定，有卷附中華民國電梯協會九十四年四月十
    四日94中升總字第400104號函復之鑑定報告書可稽，並與被
    告提出卷附「昇降設備使用許可證」之內容相符，足證系爭
    房屋所在大樓電梯應屬合法取得使用許可證之載人電梯，並
    非原告所主張之無安全認証之「載貨」電梯。依上，原告主
    張該電梯是偷工減料之貨梯機具云云，顯與事實未符，應不
    可採。至原告所提出附卷之台中市消防局書函，其內容亦僅
    能證明該局曾於九十三年五月三十一日至系爭房屋所在公寓
    大廈執行電梯受困勤務，憑此偶一事件，實無法證明該電梯
    設備是偷工減料之貨梯機具，原告所舉前開證物仍無得採為
    其有利之憑據。
三、次查原告雖繼主張：系爭大樓於九二一地震後，列為需注意
    建築物，又系爭大樓六樓頂樓為他人私自加蓋之違建物，更
    加危害系爭大樓整棟結構支承安全，導致一樓主支柱與樑有
    裂縫，被告所交付之物，顯有瑕疵云云，惟依兩造所簽訂不
    動產買賣契約第九條第二、九款約定，兩造係約定以系爭標
    的物房屋現狀交付，而系爭房屋所在公寓大廈六樓部分之建
    築物，為兩造簽立不動產買賣契約前早已存在，原告於簽約
    前數次前往該公寓大廈看屋時，明知該公寓大廈六樓部分已
    有建築物存在，且被告亦否認有向原告保證六樓部分無建築
    物，是系爭房屋所在公寓大廈雖存有六樓部分之建築物，然
    原告既已明知，其復無舉證證明被告有向其保證六樓部分無
    建築物之事實，則依民法第三百五十五條規定，被告即不負
    此部份之瑕疵擔保責任。又系爭房屋所在之鴻福大樓雖曾因
    88 年9月21日大地震而遭台中市政府列管為「需注意建築物
    」，惟參照卷附台中市政府「震災後建築物第二階段危險分
    級及其使用評估表」，有關「貳、結構體受災程度調查」部
    分，僅樑的部分有輕微之損害，其餘結構體部分無任何損害
    ；有關「內部非結構體受災程度調查」部分，僅隔間牆部分
    有輕微之損害，其餘部分並無損害，足見該大樓歷經幾近8
    級之921大地震，僅有少部分位置受有輕微之損害，顯然未
    達重大瑕疵之程度。況依卷附台中市政府94年4月18日函復
    本院意旨，顯示台中市政府早於89年9月30日起即將系爭房
    屋所列需注意之建築物撤銷列管在案，足見自89年10月1日
    起，鴻福大樓非屬台中市政府所列管之「需注意建築物」，
    更非原告所稱之「危樓」，且自921大地震起迄兩造之買賣
    係於93年8月28日成立生效止，該大樓歷經震央在中部地區
    之88年9月21日大地震（7.3級，震央日月潭西方9公里）、
    88年10月22日大地震（6. 4級，震央嘉義市西偏北2.5公里
    ）、89年5月17日大地震（5.3級，震央日月潭北偏東40.8
    公里）、89年6月11日大地震（6.7級，震央玉山北方47.4公
    里）多次大地震，除上開輕微損害外，均未發生其他損害，
    足見鴻福大樓及系爭房屋均無影響安全之重大瑕疵。此外，
    原告迄未再舉證證明系爭房屋有何足以滅失或減少價值與通
    常效用之瑕疵，是原告前揭主張，舉證顯有未足，亦無可採
    。則其猶依買賣瑕疵擔保之法律關係，訴請被告解除契約返
    還價金云云，亦屬無據。
四、綜上所述，原告之前揭主張，均無可採。系爭房屋並無足以
    滅失或減少系爭房屋價值或通常效用之重大瑕疵；又縱然有
    些許瑕疵，亦屬原告所明知而被告依法無需負擔物之瑕疵擔
    保責任之瑕疵，則原告主張依民法第三百五十九條解除本件
    不動產買賣契約，請求返還價金，即屬無據，是本件仍應以
    被告之抗辯，較可採信為真實。從而，原告猶提起本訴，求
    為判決被告應給付原告五十二萬元及自九十三年九月六日起
    至清償日止，按年息百分之五計算之利息，即為無理由，應
    予駁回，其假執行之聲請亦失所附麗，應併予駁回。
五、本件事實已臻明確，兩造其餘攻擊防禦方法，均與本案判決
    結果不生影響，爰不予逐一論述，併此敘明。
肆、訴訟費用負擔之依據：民事訴訟法第七十八條。
中　　華　　民　　國　　94　　年　　8　　月　　5　　日
                  民事第二庭    法  官  呂明坤
正本係照原本作成。
如對本判決上訴，須於判決送達後20日內向本院提出上訴狀。
中　　華　　民　　國　　94　　年　　8　　月　　5　　日
                                書記官
